臺灣臺北地方法院民事判決　　　　　　　　　　　　九十二年度家訴字第一一０號
　　原　　　告　乙○○
　　訴訟代理人　謝天仁律師
　　複代理人　　陳淑貞律師
　　被　　　告　甲○○
　　訴訟代理人　張樹萱律師
　　複代理人　　謝協昌律師
當事人間給付生活費用事件，本院於民國九十三年十月十九日言詞辯論終結，判決如
下：
    主      文
被告應給付原告新台幣壹佰陸拾肆萬肆仟肆佰陸拾肆元及其中新台幣壹佰萬柒仟貳佰
捌拾元自九十二年六月十九日起，其餘新台幣陸拾參萬柒仟壹佰捌拾肆元自九十二年
八月三十日起，均至清償日止，各按年利率百分之五計算之利息。
原告其餘之訴駁回。
訴訟費用由被告負擔十分之六，餘由原告負擔。
本判決第一項得假執行。但被告如以新台幣壹佰陸拾肆萬肆仟肆佰陸拾肆元為原告預
供擔保後，得免為假執行。
原告其餘假執行之聲請駁回。
    事      實
壹、原告方面：
一、聲明：（一）被告應給付原告新台幣（以下同）二百七十萬四千零二十四元及自
    起訴狀繕本送達翌日起至清償日止，按年利率百分之五計算之利息。（二）原告
    願供擔保請准宣告假執行。
二、陳述：
（一）兩造於七十二年七月間結婚，並育有二名未成年子女即王維揚（七十三年八月
      八日生）、王蕾（七十七年二月二十二日生）。八十五年間舉家移民加拿大，
      原告乃辭去工作，全心操持家務、照顧子女，已無工作收入；被告則在臺灣上
      班，供需供應全家之生活開銷，之後被派駐大陸地區工作。詎料，自九十年六
      月起，被告即未再給付予家庭生活費用，置原告及二名子女於不顧，原告與兩
      造之女王蕾於九十一年七月間返台，兩造之子王維揚則續留加拿大。在九十年
      六月至九十一年七月，原告居住在加拿大溫哥華期間，房屋貸款、汽車貸款、
      房屋土地稅、委託會計師事務所報稅費用、健保費用、狗牌費用、往來加台機
      票費用等，均由原告全數給付。被告不支付家庭生活費用，原告不得已將用於
      九十一年七月間至九十二年五月三十一日，不得已將本應用於繳納房屋貸款之
      金錢移作他用並四處舉債，以供其及二名子女日常生活之開銷。經原告計算與
      兩造之女王蕾之生活費每月合計為七萬二千六百七十七元（36500+36133＝
      72633元），兩造之子王維揚在加拿大每月生活費為六萬一千二百五十七元（
      42840+1841 7＝61257元），故原告與子女之生活費每月合計十三萬三千八百
      九十元。詳如附表。根據行政院主計處統計，民國九十年平均每戶台北市家庭
      全年經常性支出達一百二十四萬二十四百七十一元七角八毛（見原證八），以
      被告平均年收入逾三百萬元，較一般人收入為高，衡諸被告之經濟能力，原告
      請求為合理。再者，據加拿大官方網站資料（見本院卷第95頁），西元二００
      ０年加拿大全境每戶家庭平均支出為加幣五萬五千八百三十元，換算成新台幣
      （以一比二十五），高達新台幣一百三十九萬五千七百五十元，較諸九十年度
      台灣地區之台北市每戶家庭每年經常性支出為新台幣一百二十四萬三仟四百七
      十一元七角五毛，足高出十五萬餘元，且該數據係加拿大全境每戶家庭之平均
      值，而原告及兩造子女所居住之溫哥華或其他大城市如多倫多等，其生活費用
      則又更高，此屬當然。故本件原告請求之生活費用即每月合計十三萬三千八百
      九十元，皆以居住於台北時之生活費用計算，顯屬合理。
（二）原告請求金額計算如下：
      1.原告請求範圍：九十年六月至九十二年六月止，二年之家庭生活費新台幣（
        以下同）三百二十一萬二十三百六十元（133890x12x2=0000000x2=0000000
        ）；九十年六月至九十二年六月間，被告未支付予原告及兩造女兒牙齒矯正
        費用各十萬元，合計二十萬元；兩造之女王蕾在學校膳食費用每月一千三百
        元，二年為三萬一千二百元（1300X24=31200）；原告與子女日常生活必須
        支出之CableTV費用每年六十五百元，二年費用為一萬三千元。上開各項合
        計三百四十五萬七千五百六十元（0000000+200000+31200+13000=0000000元
        ）。
      2.原告同意被告扣除部分：被告主張其已交付之金額（如證一至證七，見本院
        卷第26頁至32頁）其中被告於九十一年二月十五日所匯予原告之加幣六千元
        （約合新台幣十三萬二千七百二十元，見本院卷第26頁）、被告於九十一年
        二月十九日所匯予原告之加幣八千一百二十三點七六元（約合新台幣十八萬
        元，見本院卷第27頁）、被告九十二年六月二十三日匯款新台幣四萬零八百
        十六元，及被告於九十二年初面交女兒學費近四十萬元，合計七十五萬三千
        五百三十六元，原告同意扣除。其餘證三至證六之匯款人係被告之母王碩芬
        ，即兩造子女之祖母，該四筆款項係王碩芬寄給孫子王維揚之生日紅包、過
        年紅包及日常零用錢等，並非被告所支付，依法自不得扣除。
      3.依前述計算原告請求金額為二百七十萬四千零一十四元（0000000-000000 -
        000,000＝0000000）。
（三）對於被告抗辯之陳述：
      1.就原告名下坐落於台北市○○○路○段一一八巷六弄二十六號七樓之房屋（
        以下簡稱和平東路房地）而言：被告所提出之證八，僅得證明其於該月有就
        該筆貸款為給付，惟其不僅日期非本訴請求之範圍，核與本件無涉；亦無法
        因而證明被告確係無間斷為給付。甚至該筆貸款乃係被告利用原告住居於加
        拿大之期間，以原告名義，以系爭房屋向銀行設定抵押權而貸款約新台幣六
        百萬元，且將所貸得之金額全部供原告自行支用，屬被告利用原告名義借款
        之債務，依法被告應負償還責任，不僅與家庭生活費用無關，更使原告現今
        尚需按月償還該筆債務，增加原告之生活負擔。原告收取九十一年三月至九
        十二年一月租金計二十七萬元，但不足以支付貸款，另必須繳納出租所得稅
        加幣三千一百三十三．三四元（約合新台幣七萬八千三百三十三元五角，按
        匯率一：二十五計算），另有關地價稅、房屋稅等亦由原告支付。而承租房
        客遷出後不知所蹤，原告為居住其內支出部分家電、水電維修、大門換修費
        用等。
      2.就子女各項費用之請求而言：
        (1)依法兩造對子女均負扶養義務，然以兩造之子女均未成年且尚在就學中，
          仍需受父母之保護教養，是解釋上應可謂該二人之一般生活費用及學費等
          ，亦屬家庭生活費用之一部，原告負責操持家務，依法自有權為請求，而
          非由未成年人作為請求之主體。而原告在移民後即在家扶持家務，當係以
          家事勞動之型態分擔家庭生活費用，則其餘之家庭生活開銷，依修正之民
          法第一千零三條之一第一項之規定，即應由有工作收入之被告負擔。準此
          ，原告於本件訴訟中一併就該等費用向被告為請求，於法並無不合。
        (2)被告稱原告與女兒在台居住之生活費用等開支，已如附表扣除各項保險、
          往來加拿大探視兒子之機票每月約六千元、公寓管理費、房屋保險、房屋
          稅、土地稅等雜項固定支出，共三萬六千一百三十三元（參附表）。實際
          上，原告與女兒每月用於食衣住行流動支出僅約三萬六千五百元，並無較
          一般人之日常支出為高。另被告雖每月匯款加幣三百餘元予居住在加拿大
          之兩造兒子，但該筆款項顯不足供兩造兒子之生活費用，原告迄今仍每月
          匯款加幣一千二百元予兩造之子王維揚（原證十八）。
      3.就平日生活水準而言：
        (1)被告所舉九十年度台北市家庭收支概況調查報告已表明係平均值，且亦僅
          係一參考值，並不當然意謂原告只能依此標準為請求。本件起訴前，被告
          全額負擔家庭生活費用之金額及其家庭生活水準，除非被告經濟能力上有
          明顯降低，應作為本件衡量之標準外，不因訴訟請求，反而降低原告生活
          水準。
        (2)受扶養義務人所得請求之數額，參酌民法相關規定之意旨，其主要之判斷
          基準，應係負扶養義務人之經濟能力及其生活水準，有最高法院二十一年
          上字第二五八○號之裁判要旨：「夫應負擔家庭生活費用時，其費用之數
          額應按實際上之需要，與夫之經濟能力定之。」及最高法院八十九年台上
          字第一二二三號之裁判要旨：「父母對於未成年之子女，有保護及教養之
          權利義務，其扶養之程度，應按受扶養權利者之需要與負扶養義務者之經
          濟能力及身分定之．．．可參。再按九十一年六月二十六日民法親屬篇修
          正前法定財產制條文第一零二六條規定：家庭生活費用夫無支付能力時，
          由妻就其財產之全部負擔之。故在修正前被告需給付九十年六月至九十一
          年六月之全額家庭生活費；九十一年六月二十六日民法親屬篇修正後條文
          第一千零零三之一規定，家庭生活費用，除法律或契約另有約定外，由夫
          妻各依其經濟能力、家事勞動或情事分擔之。本件原告並無經濟能力，故
          應由被告全額負擔。本件原告係請求自九十年六月至九十二年六月止之家
          庭生活費用，此一期間原告並未工作且無任何收入，全心全意為兩造管理
          家務，反觀被告隻身留在台灣年收入逾新台幣三百餘萬元，衡諸兩造之經
          濟能力，原告請求被告支付此一期間之全數家庭生活費用，自有理由。又
          一般人對日常家庭生活費用支出，鮮有蒐集單據證明者，舉凡日常生活用
          品之購買、食衣住行之臨時支出等，一般人莫不在對帳完畢後，將收據丟
          棄，如要求原告就每一日常生活支出費用的提出單據證明，甚為困難，顯
          有違公平正義及誠實信用原則。本件重要事實有二，一是兩造之經濟能力
          ，一是本件家庭生活費用之金額。說明如下：
        　關於兩造經濟能力部分：被告經濟能力優於原告，依法自應負擔全額家
          庭生活費用。從原證一被告之所得稅證明書等文件可知，八十八年度被告
          全年所得總額達新台幣四百萬四干九百六十七元，八十九年度為三百二十
          萬零千零三十五元，九十年度亦高達三百一十萬四干五百九十元。反而原
          告自八十五年問舉家移民加拿大，即專心操持家務，迄今均未再有工作收
          入，衡量兩造之經濟能力及家事勞動，本件家庭生活費用由被告全額負擔
          ，顯屬公平。被告雖辯稱因經濟市場持續不景氣，月前其收入每月台灣
          薪資約十二萬元，大陸部分約五萬元，惟被告未證明其在大陸之薪資證明
          ，其辯稱顯屬可疑。參以國內外經濟不景氣之情形，九十度年可謂到達谷
          底，該年度被告年收入自八十八年度近四百萬元跌至九十年度近三百萬元
          ，本屬合理，但九十一年度及九十二年度經濟景氣較九十年而言，反有好
          轉之跡象，被告年收入亦應維持在三百萬元左右，足證被告所稱顯非實在
          。被告所稱大眾銀行信用卡貸款、大陸部分房租及以父親名義貸款月付
          一萬五千元等之部分，因無證據，顯不足採；另被告提出證十主張月付一
          萬八十五百一十元房屋貸款，因從該證據無法看出被告月付金額，原告亦
          否認之：被告提出證十一主張為原告月付八千元信用卡款項，惟從該亦難
          以看出該筆款項係由被告所支付，原告亦謹在此否認之：被告提出證十二
          證明自己之信用卡費用，惟此不在原告請求之家庭生活費用範圍內，自不
          得由請求金額中扣除。有關被告提出之台灣薪資證明文件，僅能證明被
          告臺灣薪資確在十二萬元以上，尚無法證明公司未曾給予之獎金及其他酬
          庸與被告。縱被告收入大量減少屬實，以原告根本無工作及經濟收入，被
          告之經濟能力仍遠勝原告，依民法第一千零零三條之一規定，被告亦應全
          額負擔本件家庭生活費用。
          關於家庭生活費用金額：依九十年度台灣地區平均每戶家庭全年經常性
          支出明細觀之，台北市每戶家庭每年經常性支出為一百二十四萬三仟四百
          七十一元七角五毛。原告所請求每年家庭生活費雖以略高平均值之一百六
          十餘萬元計算，惟衡諸被告年收入逾三百餘萬元，被告顯屬高所得族群，
          請求被告每年給付一百六十餘萬元作為家庭生活費用，顯屬合理。另據加
          拿大官方網站資料（見原證十），西元二千年加拿大全境每戶家庭平均支
          出為加幣五萬五千八百三十元整，換算成新臺幣（以一比二十五），高達
          新臺幣一百三十九萬五千七百五十元，較諸九十年度臺灣地區平均每戶家
          庭全年經常性支出明細，北市每戶家庭每年經常性支出為新臺幣一百二十
          四萬三仟四百七十一元七角五毛，足高出十五萬餘元。又該數據係加拿大
          全境每戶家庭之平均值，而原告及兩造子女所居住之溫哥華或其他大城市
          如多倫多等，其生活費用則又更高，此屬當然。依經驗法則，原告請求之
          生活費用，皆以居住於臺北時之生活費用計算，顯屬合理。
          被告為建築師，且每年所得總額均逾三百萬元，依其經濟能力，全額負擔
          支付原告及子女家庭生活所需費用，自不成問題。質言之，原告所請求金
          額，縱使較上開家庭收支概況調查報告之平均值為高，然衡諸被告之經濟
          能力、生活水準及身分，尚屬洽當，且為被告之能力所及，被告所謂「顯
          然超過平日生活水準」之詞，要無可採。
        (3)被告爭執原告無相關明細單據，原告業已提出房屋稅、地價稅繳款書、水
          費、電費、瓦斯費收據、電信費收據、保險費繳納證明書、住宅火災保險
          單、王蕾學費繳費收據（見原證二至原證七）」等收據以資證明。
      4.就出售加拿大住屋而言：兩造加拿大之住屋係以加幣六十六萬元購得，房屋
        裝修及裝潢費花費約加幣十二餘萬元。但原告出售時，其價格已跌至加幣五
        十八萬元，扣除尚未繳清之房屋貸款約加幣三十萬元、裝漬貸款約六萬元及
        手續費、相關稅捐後，僅剩加幣的十餘萬元。又當初購買該住屋時，係原告
        之母親借予原告新台幣四百五十萬元以補頭期款不足部分，其餘不足之部分
        兩造才向銀行貸款。前述售屋餘額部分，應先償還原告之母，自不得作為被
        告支付之家庭生活費用。原告母親係以臺灣中小企業銀行及第一信託分兩女
        轉帳，原證九即為原告母親匯款新台幣二百零四萬二十五百八十一元予原告
        之證明，另第一信託因遭併購，現已納入國泰銀行系統，惟原告申請查詢時
        ，因年代久遠，該筆資料俱已流失，此一部份倘鈞院認有調查必要，得傳訊
        原告母親到庭說明。
      5.就被告之支出而言：
        被告所稱大眾銀行信用卡貸款、大陸部分房租及以父親名義貸款月付一萬五
        千元等之部分，因無證據，顯不足採；被告提出證十主張月付一萬八千五百
        一十元房屋貸款，系被告名下房屋且自行收有租金，因從該證據無法看出被
        告月付金額，原告亦否認之；被告提出證十一主張為原告月付八千元信用卡
        款項，唯該信用卡款項乃被告自己之消費，消費地點（大陸、香港）有消費
        明細表可稽【見原證二十一】，可知並非被告所稱為原告支付之信用卡款項
        ；被告提出證十二證明自己之信用卡費用，惟此不在原告請求之家庭生活費
        用範圍內，自不得由請求金額中扣除，如被告欲證明此有致其所得總額減少
        之情形，被告應將九十年六月至九十二年六月間之一切支出併證據提出，以
        供鈞院審酌被告應支付之家庭生活費用金額。矧本件被告有收入，原告無收
        入負責操持家務，所謂家庭生活費用衡量分擔，原則應依動態財產為主要衡
        量對象，亦即兩造每月收入，至於其他財產交易，除應負擔生活費用者顯不
        足支應始應考慮，本件被告抗辯加拿大房子交易等，即無斟酌必要。
三、證據：提出被告八十八、八十九、九十年度綜合所得稅納稅證明書、房屋稅、地
    價稅繳款書、電費、水費、瓦斯費收據、電信費收據、保險費繳納證明書、住宅
    火災保險單、王蕾學費繳費收據、行政院主計處網頁統計、台灣中小企業銀行公
    函、加拿大官方網站資料印本、房屋貸款利息收據、加拿大會計師事務所公函及
    房屋稅繳款書、支出費用證明單據參紙、祥好鋼鋁有限公司收據影本、龍采興業
    有限公司估價單影本貳紙、原告於加拿大支出證明文件影本暨明細表壹份、房屋
    售出證明、存摺節本、國維牙醫診所繳費收據肆紙、抵押權設定契約書暨委任及
    授權書、被告信用卡消費明細表、財團法人中心診所醫院診斷證明書暨醫療費用
    收據為證。
貳、被告方面：被告未於最後言詞辯論期日到場，惟據其前曾到場並聲明、陳述如下
    ：
一、聲明：原告之訴駁回。如受不利判決，被告願反供擔保免為假執行。
二、陳述：
（一）原告自稱係於八十五年問舉家移民加拿大，且自移民起原告即未再有工作收入
      進帳，家庭生活費用均由被告支出，故要求被告支付九十年六月至九十一年六
      月此段期間內全數之家庭生活費用金額云云。然查本件迄原告起訴之際，雙方
      子女均正常就學，且原告並未指稱雙方家庭有何不能維持生活之狀況，見發生
      於過去請求期間內之家庭生活費用，均已獲滿足支付。則原告若謂被告自九十
      年六月起即未給付原告任何費用，必然自該時起相關家庭開支均係由原告代墊
      給付，但原告主張其自八十五年後即無任何收入分擔雙方家庭生活開支，顯見
      其陳述與事實互相矛盾：況原告既係依民法第一千零零三條第一項規定：主張
      其無任何收入，應由有經濟能力之被告給付全數家庭生活費用，但原告既能在
      過去期間內已代墊所有費用支出，即見其顯非無經濟能力。故原告依前揭法律
      規定，請求被告給付全數家庭生活費用，亦有未合。況兩造對於之前之家庭生
      活費用並無固定支付之數額及方式，而係依實際需要及狀況給付之，且家庭生
      活費用由被告給付為常態，則在家庭生活能繼續維持時，原告就所有費用係由
      其代墊之變態事實負舉證責任。
（二）原告起訴稱被告未給付家庭生活費用，置原告及兩名子女於不顧，均非事實，
    　說明如下：
      1.九十一年二月十五日，被告匯款加幣六千元（約合新台幣十三萬二十七百二
　　　　十元）與原告；在九十一年二月十九日，匯款加幣八千一百三十三點七六元
　　　　（約合新台幣十八萬元）與原告；九十一年八月起，被告每月匯款加幣五百
　　　　元至一千元不等之生活費與加拿大求學之兒子王維揚；九十二年四月一日支
　　　　付兩造之子王揚維揚汽車保險費；九十二年六月二十三日支付王維揚註冊費
  　　　。（見被告證一至證七）。
　　　2.再原告於九十二年間，自行將加拿大住屋出售，出售所得均由原告收取，原
  　　　告請求被告給付家庭生活費用，自應先將該屋出售所得交還被告。
　　　3.九十二年初交付交付現金四十萬元與原告，作為兩造之女王蕾之學費。
　　　4.原告名下所有坐落台北市○○○路○段一一八巷六弄二六號七樓之房屋，為
　　　　民國七十二年購入，全家辦理加拿大移民後，該房屋貸款由被告支出，每月
　　　  亦要支付四萬六千餘元。
　　　由此可見被告支出顯然已較一般家庭生活費用為高，原告猶不滿足，原告之請
　　  求顯然與事實不合。
（三）按民國九十年度臺北市家庭收支概況調查報告，家庭每戶、每人消費及所得變
      動，平均每人、每年支出為二十六萬六千一百六十七元，換算為每人、每月平
      均支出為二萬二十一百八十九元（含食衣住行、育樂、家庭管理、醫療保健、
      教育娛樂、雜支等各項），則本件原告請求被告給付家庭費用，既無相關明細
      單據，亦顯然超過平日生活水準，顯難認為有理由。
（四）按九十一年六月二十四日修正後依民法第一千零零三條之一第一項規定關於家
      庭生活費用之負擔，與舊法規定家庭生活費用原則由夫支出之情形不同。現行
      民法第一千零三條之一第一項規定：「家庭生活費用，除法律或契約另有約定
      外，由夫妻各依其經濟能力、家事勞動或其他情事分擔之」，同條第二項規定
      ：「因前項費用所生之債務，由夫妻負連帶責任」。此與舊法規定家庭生活費
      用原則上由夫支出之情形已有不同，故依前開規定請求他方分擔家庭生活費用
      時，自須依家庭實際支出情形及金額，比照社會一般生活標準，考量雙方經濟
      能力，以酌定適當之分擔金額。夫妻之一方向他方請求家庭生活費用時，若係
      對尚未發生之家庭生活費用預作請求，固以將來之給付尚未實際支付，即參考
      家庭以往每月支出費用之情形及金額後，再比照社會依般生活標準，對此將來
      之定期給付，考量婚姻雙方之經濟能力，酌定一適當之分擔金額。惟本件係請
      求已經發生之家庭生活費用，自應提出確實發生付款事實之憑証，並不能以自
      行預估之將來花費即如原告起訴狀附表，作為請求依據。本件原告請求三百四
      十五萬七十五百六十元，其內容既係過去一段特定時間內之家庭生活費用，故
      各項費用的係業經發生並已完成支付，而系爭費用若被告未為支付，當然即由
      原告完成支付，惟當時原告既有經濟能力足以支付系爭費用，則其再依民法第
      一千零零三條之一第一項規定，要求被告全數給付各項費用，依修正後之民法
      規定內容，當然未合。再者原告請求期間，其中九十年六月一日至九十一年七
      月間，原告及子女均住於加拿大，九十一年七月至九十二年五月，原告及女兒
      係居住台灣，本件請求係以原告及女兒居住台灣，兒子居住加拿大之費用計算
      ，但觀起訴狀計算之說明及附表記載之方式，均見原告就系爭費用請求係採一
      估計值之表示，此與其請求權內容係屬特定給付之代墊款性質不符，此計算方
      式不足為本件請求之依據自明。況依原告附表一之一、二項金額，原告與女兒
      在台居住之生活費，每月即須支出上萬二十二百八十三元（此尚不含任何房屋
      貸款或租賃費用），此已顯然超出一般生活水準，實難認可全屬家庭生活費用
      ，且附表所載支出項目之金額，原告亦未盡相當証明責任，可証明確有實際支
      出之事實。
（五）以現在被告之經濟能力衡量，並無法再分擔給付過去已完成支付之家庭生活費
      用：本件原告請求之期間內，並無發生家庭生活不能維持之狀況，若原告主張
      被告所為之給付不足支付該段期間內全數之家庭生活費用，原告自應提出其代
      墊金額之來源及支出證明。有關被告之經濟能力，因建築業持續不景氣，造成
      被告收入逐年下降，以致須改赴大陸進行業務即明。目前被告之每月收入如下
      ：1.台灣部分月薪十二萬元左右、大陸部分約五萬左右（含房租）。2.台南房
      屋每月租金一萬二千元。被告之每月支出如下：1.台南房屋貸款共二百十七萬
      元，月付一萬入千五百十元。2.原告中國信託信用卡月付八千元（迄今債務尚
      有餘額二十二萬四千五百十六元）。3.被告本人信用卡，月付約二萬元（迄今
      債務尚有餘款二十四萬六千五百九十二元。4.大眾銀行信用卡貸款一百萬，月
      付二萬零二百七十七元。5.每月固定付長子生活開支，及不定期雜支，平均每
      月約二萬餘元。6.女兒之學費及生活費（九十二年度已付四十萬元，平均每月
      三萬餘元）。7.以被告父親名義向三信貸款，月付一萬五千元。以上足見被告
      之財務十分吃緊，故連信用卡之付款，被告尚須負擔高額利息分期攤遠，名下
      債務遠超過資產，則以現有狀況衡量，依民法第一千零三條之一第一項規定，
      被告實無經濟能力再支付過去之家庭生活費用。
（六）原告所提「附表」內容及請求金額，既與特定標的性質不符，且記載內容不實
      ，應認其主張無法證明，說明如下：
      1.原告所列每月所需家庭生活費用部分：(1)原告就電費、水費、瓦斯費並未提
        出九十年六月起至九十二年五月止之實際支付憑據。原告於「附表」中僅提
        出九十二年五月之電費收據（內容為92.3.9至92.5.9二個月之電費）一千四
        百十六元，及九十二年四月之瓦斯費單據（內容為92.2.15至92.4.15二個月
        之瓦斯費）一千零六十五元，及九十二年二月繳納三筆自來水費共一千六百
        八十八元；且其中自來水費部分，單據上僅有條碼編號，無法証明屬原告居
        住房屋之支出；以上應認原告未盡舉証責任。況由前開單據以觀，電費及瓦
        斯費均是二個月作一期收費，故在九十二年三月、四月時，每月應納電費平
        均為七百零八元，九十二年二月、三月時，每月應納瓦斯費平均為五百三十
        三元，每月應納自來水費至多亦為五百元左右，但「附表」上卻記載每月水
        、電、瓦斯費合計共四千元，此顯然不實，不足採信。(2)就電話費及ADSL費
        用，原告僅提出九十二年三月份之繳費單據，並不能以此擴張計算二年內之
        所有費用；況該項通訊費用，每月竟達三千五百元，顯然亦超出一般社會標
        準，並非生活必要費用。(3)醫藥費部分，原告請求金額為每月三千元，但九
        十年六月至九十二年五月之期間內，任何醫療支出均應以醫療單據為憑，再
        被告每月已有為原告及子女繳納全民健保費用，故此部份之請求，自屬無由
        。(4)交通費部分，原告既未工作，每月二千元之交通費依據為何？(5)食物費
        用、衛浴用品及雜物開支、買衣物、娛樂費共二萬二千元，原告主張顯然超
        出一般社會標準。原告與女兒二人之每月生活開支應在一萬五千元之範圍內
        。
      2.原告所列固定支出部分：
        (1)房屋稅及土地稅應有繳納單據為憑，原告以估計金額計算，顯然未盡舉証
        之責，況原告提出九十二年五月繳納之房屋稅款為五千九百二十四元，九十
        一年十一月繳納之地價稅為二千六百三十二元，二者合計每年約八千五百元
        左右之支出，但原告就前開兩項稅金卻請求每年二萬二千元，顯然不實。(2)
        房屋保險，原告提出之保險單日期為九十二年三月五日，金額為六千五百一
        十九元，「附表」記載每年房屋保險九千六百元，顯然不合。(3)公寓管理費
        ，每年四千元，原告並無提出任何單據以資証明。(4)南山人壽保險費每年二
        萬六千元，原告提出之保單，其上要保人及被保險人均載明為原告本人，合
        計共為二萬四千三百九十一元，惟參加保險顯然屬原告個人行為，不能認屬
        家庭生活費用，且實際支出金額亦與「附表」不符。(5)女兒學費二十七萬元
        ，事實上原告已自認被告當面交付四十萬元學費。(6)返回加拿大機票二人合
        計七萬二千元，此部分原告並無提出任何單據以資証明，且顯然不屬於家庭
        生活費用支出。
      3.兩造之子年滿十八歲，現於加拿大就學，其所有學費及生活開支，被告均已
        直接支付與長子，無須由原告代墊支付。在九十二年間，被告約共給付五十
        五萬五千元與長子，此均有單據為憑，原告並無權利向被告為本項請求。
（七）原告另追加之二十四萬四千二百元，包括牙齒矯正費用二十萬元，及學校膳食
      費用每月一千三百元及Cable TV費用，每年六千五百元等。其中牙齒矯正費用
      無單據，學校膳食費用包含在原告及女兒生活費中，Cable TV費用包含在每月
      開支及娛樂費中，被告不同意重複請求。
（八）被告於答辦狀提出之証１—証１費用應全數扣除：被告提出証一至証七之匯款
      單據，共四十五萬三千六百三十二元，及被告面交女兒學費四十元元，以上共
      八十五萬三千六百三十二元，應全數自本件原告請求中扣除。
（九）就雙方共有之加拿大房屋出售所得，依法屬雙方財產，原告應提出售價款之說
      明及証明，被告主張以出售價款抵銷本件請求：購買加拿大房屋之自備款是由
      台北房屋辦理貸款來支付，之後加拿大房屋亦有辦理貸款三十萬加幣，而兩處
      之貸款均由被告支應，沉重之貸款及利息負擔，實令被告深感壓力。現加拿大
      房屋已由原告出售，而該屋當初係以六十六萬加幣購買，貸款三十萬加幣，而
      前開貸款由被告分期返還本息五年，應僅餘十萬加幣左右；原告出售房屋後，
      未告知被告買賣明細，又自行將所有款項取走，該加拿大售屋所得既屬雙方財
      產，原告自應提出相關單據、明細以為說明計算，但原告迄今仍拒絕提出任何
      憑據，依民事訴訟法規定，應對此作不利原告之認定。至於原告稱該屋曾由其
      母借款四百五十萬元一節，並非事實，被告否認之。
（十）原告屢以子女名義向被告要錢，實際卻未支付於子女之需要，如被告於九十二
      年一月匯款與兩造之子王維揚，卻遭原告以網路銀行轉出挪作他用。原告在今
      九十二年初向被告要求給付長女一年之學費四十萬元，被告亦如數給付，但事
      實上，長女年學費總數約二十七萬元（此見原告起訴狀附表），但原告卻虛報
      數目，實難令人信任，此均可見原告利用子女名義要錢之心態。又兩造均為子
      女之法定代理人，兩造長子已十八歲，長女已十五歲，有關子女之支出，被告
      直接給付，並無須由原告代為提出請求，就此部分原告以自己名義向被告提出
      請求，既與事實情況不符，亦顯無理由。再依民法第一千一百十四條規定，原
      告及被告均對子女負扶養義務，有關子女之扶養費用應由雙方共同支付，故而
      原告起訴狀中有關子女各項費用之請求，因原告並無法律上之地位替代子女直
      接向被告為請求，故原告起訴狀內所載費用之計算，亦顯然於法無據。再者原
      告為美國銀行學校畢業，曾為台灣寬達企業（麥當勞）品管部副理，既有工作
      能力，且雙方長子目前獨自在加拿大就學，長女亦有獨立生活，均不需原告在
      家照顧，茲民法規定夫妻有共同維持家計之責任與義務，現家中經濟既入不敷
      出，原告依情依法均應共同負擔家計，況由被告所示收入及支出情形，可知被
      告之收入已全數用以負擔各項財務及家庭開支，實無再另給付原告家庭生活費
      用之餘地。
（十一）原告就名下坐落台北市○○○路之房、地及加拿大房屋之相關陳述，均非事實
      ，因前開不動產管理處分所得利益及取得款項，依法既屬雙方財產，原告本應
      提出說明及証明，且對原告本件請求，被告亦得主張以前開二件不動產之租賃
      所得及出售價款抵銷之：
　　　1.台北市○○○路設定抵押貸款六百萬元，係以原告名義辦理，若無原告本人
　　　　簽名申貸，根本無法取得貸款，且該筆貸款係為即省利息而辦理之轉貸，銀
　　　　行須先償付原貸款銀行之貸款再將餘額匯入原告銀行帳戶，被告並不可能自
　　　  行辦理貸款而全額花用。且房屋亦經原告出租收取租金收入。
　　　2.加拿大房屋之自備款係以前開台北房屋貸款支付，之後加拿大房屋之貸款，
　　　　亦由被告支應，沈重的貸款利息負擔，早已令被告負債累累。現加拿大房屋
　　　　已經出售，依當初係以六十六萬加幣購買，貸款三十萬加幣，而貸款經被告
　　　　分期返還本息五年，原告出售後，自有所得。至於原告稱該屋由其母借款四
　　　  百五十萬元一節，並非事實，被告否認之。
　　　3.前開二項不動產之租賃所得及出售價款，屬雙方財產，原告既向被告提出本
　　　  件請求，依法被告亦得就前開財產收入向原告主張抵銷。
（十二）綜上所述，被告一向依自己最大之經濟能力給付家庭生活費用，且均按期負擔
      長子、長女之學費、生活費，並無原告所稱不給付家庭生活費用之情事，本件
      原告之請求既與事實不符，又未為充分之証明，所提資料與請求權依據互相矛
      盾而無証明能力，為此懇請鈞院衡量相關事實法律，駁回本件訴訟等語。
三、證據：被告提出91.02.15.被告匯款給原告收據、91.02.19.被告匯款給原告收據
    、92.08.02.被告匯款給兒子收據、92.02.18.被告匯給兒子收據、92.03.10. 被
    告匯給兒子收據、92.04.01.被告匯給兒子收據、92.06.23.被告匯給原告收據、
    92..01.07.被告支付房屋貸款收據、被告台灣薪水、台南房屋貸款、原告所欠信
    用卡、被告所欠之信用卡明細為證。
參、本院依職權調閱兩造九十年度至九十二年度財產所得明細。
    理      由
壹、程序部分：（一）按訴狀送達後，原告不得將原訴變更或追加他訴，但請求之基
    礎事實同一或擴張、減縮應受判決事項之聲明者，不在此限，民事訴訟法第二百
    五十五條第一項第二款、第三款定有明文。又按先後兩請求之主要爭點共通，而
    就原請求之訴訟資料及証據資料，得期待於後請求之審理予以利用，且各請求之
    利益主張在社會生活上可認為同一或關連之紛爭者，應屬請求之基礎事實同一。
    於此情形，如在同一程序加以解決者，自不逸出原告起訴之最初目的，於被告之
    防禦亦無預想外之變更而生困惑，且可避重複審理，進而為統一的解決紛爭」，
    為民事訴訟法第二百五十五條第一項所指「請求之基礎事實同一者」，原告於訴
    狀送達被告後得為訴之變更或追加。本件原告於九十二年六月六日起訴時僅請求
    九十年六月起至九十一年六月止，及九十二年六月以後之家庭生活費用，其訴之
    聲明為「一被告應給付原告新台幣（以下同）壹佰陸拾萬陸仟陸佰捌拾元整，及
    自起訴狀繕本送達翌日起至清償日止，按週年利率百分之五計算之利息。二被告
    應自民國（下同）九十二年六月一日起，按月給付原告新台幣壹拾萬仟捌佰
    玖拾元整。」；嗣於九十二年八月二十九日具狀請求將請求期間改為二年即自九
    十年六月起至九十二年六月止，另增牙齒矯正費用等，並扣除被告已支付部分金
    額，變更其訴之聲明為：「一被告應給付原告新台幣（以下同）貳佰柒拾萬肆仟
    零貳拾肆元整。」，並於九十三年九月七日追加併依不當得利及無因管理請求（
    見本院卷第259頁反面），原告為訴之變更，但請求之基礎事實均係家庭生活費
    用，原告擴張或減縮請求金額合於首揭規定，應予敘明。（二）被告未於最後言
    詞辯論期日到場，查無民事訴訟法第三百八十六條各款所列情形之一，准原告聲
    請，由其一造辯論而為判決。
貳、實體部分：
一、原告主張：（一）兩造於七十二年七月間結婚，育有二名子女即王維揚（七十三
    年八月八日生）、王蕾（七十七年二月二十二日生）。八十五年間舉家移民加拿
    大，原告乃辭去工作，全心操持家務、照顧子女，自斯時起已無工作收入，而被
    告任職建築師事務所，派駐大陸地區工作，除台灣每月領薪近二十萬元外，大陸
    工作部分尚有支薪，每年所得總額均逾三百萬元，依其經濟能力，全額負擔支付
    原告及子女家庭生活所需費用。而原告及其子女每月所需之家庭生活必要費用如
    附表，即每年之家庭生活費用總額為一百六十萬六十六百八十元，故被告自九十
    年六月一日起至九十二年五月三十一日止（計二年）之家庭生活費用為三百二十
    一萬三千三百六十元，扣除被告已支付之七十五萬三千五百三十六元，其餘均原
    告代為支付。（二）另九十年六月至九十二年六月間，被告與兩造之女王蕾各支
    出牙齒矯正費各十萬元；兩造之女王蕾上開二年期間之學校膳食費用三萬一千二
    百元（1300x24＝31200）與子女日常生活必須支出之CableTV費用每年六十五百
    元，二年為一萬三千元（6500x2＝13000），共計二十四萬四干二百元（200000
    ＋31200＋13000＝244200）。（三）為此就九十一年六月二十六日民法親屬編修
    訂前之部分依民法第一千零二十六條規定，修訂後則按民法第一千零零三條之一
    ，併依不當得利及無因管理請求被告付原告二百七十萬四千零二十四元（
    0000000- 000000＋244200＝0000000），及其法定遲延利息，原告並願供擔保，
    請求宣告假執行等語。
二、被告則以：（一）原告所述被告未曾給付任何家庭生活費用及置原告及兩名子女
    於不顧，使原告及子女生活陷於極度困難云云，均非事實。原告請求之過去已經
    發生之家庭生活費用，兩造對於家庭生活費用並無固定數額及給付方式，而係依
    實際需要及狀況而給付，且家庭生活費用由原告給付為常態，則在家庭生活能繼
    續維持時，原告就請求之明細自應負舉證責任。原告未能提出負債證明，而能代
    為支付家庭生活費用，顯見原告有經濟能力，其請求被告給付全數家庭生活費用
    自有未合。（二）被告曾於九十一年二月十五日，被告匯款加幣六千元 (約合新
    台幣十三萬二十七百二十元）與原告；九十一年二月十九日，匯款加幣八千一百
    三十三．七六元（約合新台幣十八萬元）與原告；九十一年八月起，被告每月匯
    款加幣五百元至一千元不等之生活費與加拿大求學之兒子王維揚；於九十二年四
    月一日支付維揚汽車保險費；九十二年六月二十三日支付維場註冊費。（見被告
    證一至證七，即本院卷第26頁以下）。九十二年初交付現金四十萬元。（三）九
    十年六月一日至九十一年七月間，原告及子女均住於加拿大，九十一年七月至九
    十二年五月，原告及女兒係居住台灣，但依原告附表記載，原告請求係採一估計
    值之表示，此與其請求權內容係屬特定給付之代墊款性質不符。況依原告附表所
    示，原告與女兒在台居住之生活費，每月即須支出上萬二十二百八十三元（此尚
    不含任何房屋貸款或租賃費用），此已顯然超出一般生活水準，實難認可全屬家
    庭生活費用。（四）以現在被告之經濟能力衡量，被告薪水逐年下降，並須支付
    房貸、信用卡費用及其他貸款等，已無法再分擔給付過去已完成支付之家庭生活
    費。（五）原告於九十二年間自行將加拿大住屋出售，而該屋當初係被告以六十
    六萬元加幣購買，另支出裝修及傢俱購置費用，但原告將前開房屋出售所得自行
    收納，至於原告主張積欠其母親金額部分，被告則否認；原告另收取台北市原告
    名下所有坐落台北市○○○路○段一一八巷六弄二六號七樓之房屋之租金，被告
    主張以加拿大房地出售金額及原告收取租金與本件原告請求金額，相互抵銷。（
    六）被告已提供顯較一般家庭生活費用為高之生活，原告猶不滿足，原告之請求
    顯然與事實不合，應予駁回；被告如受不利判決，願供擔保免為假執行等語，為
    資抗辯。
三、查兩造婚姻關係存續中，育有二名子女王維揚（七十三年八月三日生）、王蕾（
    七十七年二月二十二日生），八十五年移民加拿大，原告與子女同往加拿大，被
    告則繼續在臺灣工作，提供兩造家庭生活費用。原告於九十一年七月間與兩造之
    女王蕾返回臺灣，兩造之子王維揚則續留加拿大迄今。原告在本件請求家庭生活
    費用期間即九十年六月一日至九十二年五月三十一日，並無工作收入。被告於九
    十一年二月匯款新台幣十三萬二千七百二十元、十八萬元，九十二年六月二十三
    日匯款四萬一千一百三十元，給兩造之子王維揚（如被證一、二、七，見本院卷
    第26、27及32頁），及九十二年交付原告現金四十萬元，上開金額合計七十五萬
    二十五百三十六元，為被告支付家庭生活費用之方法。兩造在加拿大的房子有三
    十萬元加幣貸款，另有裝潢貸款，貸款由被告支出，原告於九十二年出賣加拿大
    房屋，價金全部由原告收取。原告收取其名下之台北市○○○路房地於九十一年
    三月至九十二年一月之租金二十七萬元，以後則收回自住，並於九十三年八月間
    出賣之事實，為兩造所不爭執，並有戶籍謄本、匯款憑證等件在卷可稽，均堪信
    為真實。
四、本院審酌如下：
（一）按父母於婚姻關係存續中對於子女共同行使親權，子女之保護教養費用屬於家
      庭生活費用之一部，即家庭生活費用不限於夫妻間之扶養費用，但包括子女之
      生活及教養費用，為當然之解釋。家庭生活費用乃以家庭為單位，係本於民法
      夫妻財產制之規定而生，此觀之民法將之規定於親屬篇之夫妻財產節自明，故
      此費用自包括子女之教養費用，當負有支付之一方未為支付或支付不足時，夫
      或妻之一方自得向他方為包括子女生活教養費用在內之家庭生活費用之請求。
      是依上開說明，原告向被告包括請求子女之生活費及教養費，自為法所許。又
      夫應負擔家庭生活費用時，其費用之數額應按實際上之需要，與夫之經濟能力
      定之，最高法院二十一年度上字第二五八０號亦著有判例。被告抗辯兩造之子
      王維揚在加拿大生活，被告已經按照王維揚實際所需匯款供應，原告就王維揚
      部分無請求權，惟被告未能證明其已經按照如數給付家庭生活費用，而原告按
      月給付王維揚之保護教養費用加幣一千二百元，有銀行資料附卷可稽（見本院
      卷第136頁即證十八），堪信原告有代為支出家庭生活費用之事實，依前揭說
      明，被告抗辯原告無權請求王維揚部分之家庭生活費用，並不可採。
（二）關於九十年六月至九十一年六月間之家庭生活費用部分：
      1.查民法親屬編於九十一年六月二十六日公布增訂、刪除及修正部分條文。故
        就一期間應適用修正前民法親屬編規定，先予敘明。按修訂前民法第一千零
        零八條夫妻規定：夫妻財產制契約之訂立、變更、或廢止，非經登記，不得
        以之對抗第三人。本件兩造均未提出其書面證明或證人或登記資料，以資證
        明兩造之聯合財產確由原告管理；再查被告申報綜合所得稅資料列有利息、
        租賃所得，可見兩造財產事實上亦非全部由原告管理。兩造婚後既未約定夫
        妻財產制，按修正前夫妻財產制第一款通則中第一千零五條規定：夫妻未以
        契約訂立夫妻財產制者，應以法定財產制為其夫妻財產制；次按民法第一千
        零二十六條規定：夫於家庭生活費用有支付能力時，除妻有不得支付法律上
        原因外，應由夫就其財產負擔之；是關於家庭生活費用，除夫無支付能力時
        ，由妻就其財產之全部負擔外，以由夫負擔為原則，如妻有正當原因而與夫
        分居時，夫仍應負擔家庭生活費用（最高法院三十三年上字第六八五二號、
        五十年台上字第二七三七號判例參照）。本件原告有固定工作，每年有數百
        萬元收入，兩造家庭係經兩造共同商議移民加拿大，致夫妻分居之事實，有
        稅務電子閘門財產所得調件明細表附卷可稽（見本院卷第二七三頁以下），
        亦為兩造不爭執事項，依上開說明，被告自應負擔此一期間全部家庭生活費
        用。而被告抗辯已經給付自應就給付之積極事實負舉證責任，而非由原告就
        被告未為給付之消極事實舉證。
      2.兩造家庭生活費用以多少為合理？
        (1)原告主張民法第一千零二十六條、不當得利、無因管理，請求被告返還原
          告已經墊付之九十年六月起至九十二年五月止之家庭生活費用，原告請求
          之此一期間之家庭生活費用既屬墊付，原告本應就其明細舉證。惟按家庭
          生活費用各項支出之明細極為瑣碎，鮮有保存收集全部憑證者且亦有事實
          上之困難，此類事件與損害賠償同具「不能證明其數額或證明顯有重大困
          難」之性質，故類推適用民事訴訟法第二百二十二條第二項「當事人已證
          明受有損害而不能證明其數額或證明顯有重大困難者，法院應審酌一切情
          況，依所得心證定其數額」規定，自應由本院審酌一切情況，依所得心證
          定其家庭生活費用數額。又此一數額既經審酌一切情況予以酌定，自不應
          再加計能提出憑證部分之數額。
        (2)次查原告與子女九十年六月至九十一年七月間係在加拿大生活，以後原告
          與兩造之女王蕾返回台灣，兩造之子王維揚續留加拿大。原告主張加拿大
          之生活費用高於與台北市，被告對此並不爭執，並提出加拿大官方網頁一
          紙為證（見本院卷第93頁），堪信兩造家庭在加拿大之家庭生活費用並不
          低於台北市，為計算便利原告請求均按台北市之生活費用為計算標準，對
          被告並非不利，自無不合。
        (3)原告提出如附表之金額乃其估算，並未提出全部相關收據及證件，難以證
          明係請求期間之實際支出數額，故本院依前揭規定，審酌一切情況，並斟
          酌九十年度台北市平均每戶為三‧五九人，所得為新台幣一百五十萬五千
          五百零六元，其中非消費性支出為二十八萬七千五百七十四元、消費支出
          九十五萬五千八百九十七元，儲蓄為二十六萬二千零三十四元，即每人每
          月之經常性支出（包括消費性支出及非消費性支出）為二萬八千八百六十
          四元（287574元+955897元=0000000元,0000000 元÷3.59人÷12月＝2886
          4元）；九十一年度台北市平均每戶為三‧四五人，所得為新台幣一百五
          十一萬四千四百四十元，其中非消費性支出為二十八萬二千零五十三元、
          消費支出九十五萬一千九七十八元，儲蓄為二十八萬零四百零九元，即每
          人每月之經常性支出為二萬九千（282053元+951 978元=0000000元,00
          00000元÷3.45人÷12月＝29808元，元以下採四捨五入計算），以上有卷
          附中華民國臺灣地區九十、九十一年家庭收支調查報告在卷足佐。而此上
          開經常性支出，本即包括原告所述食品類、衣著及鞋襪類、房地租、水電
          費類、醫療及保健類、運輸交通、娛樂、教育及才藝等項支出之花費，應
          當可作為本件家庭生活費用參考；但其中利息、稅捐、菸草費用應非未成
          年子女支出項目，應予扣除，另考量兩造之子王維揚在加拿大每月之生活
          費約六萬元及兩造之女王蕾平均每月之教育費為二萬餘元，均被告所不爭
          執，兩造對於子女受教育體制亦無爭議，故兩造家庭子女之教育費用較一
          般為高，以應其實際需要；被告必須支付台灣及加拿大房地之貸款，減低
          了其可用於家庭生活費用之數額；再參本件兩造家庭收入其中九十年度為
          三百十六萬餘（44574元+00 00000元=0000000元）九十一年度為二百四十
          萬餘（0000000元+34246元=0000000元），均高平均所得，堪信兩造家庭
          生活費用支出高於平均數額，綜上說明計算，認兩造家庭生活費用在十一
          萬元之範圍內為適當。
      3.被告抗辯其已經給付多筆金額（如被告證一至證七，見本院卷第26頁至32頁
        ），其中被告於九十一年二月十五日所匯予原告之加幣六千元（約合新台幣
        十三萬二千七百二十元，見本院卷第26頁）、被告於九十一年二月十九日所
        匯予原告之加幣八千一百二十三點七六元（約合新台幣十八萬元，見本院卷
        第27頁）為原告所不爭執，應予扣除，其餘部分給付時間在九十一年七月以
        後，應於該期間再予審酌。
      4.依前開說明，被告自九十年六月一日起至九十一年六月三十日止（共十三個
        月）應負擔之家庭生活費用為一百四十三萬元，扣除被告已經給付之三十一
        萬二千七百二十元，原告代墊金額為一百十一萬七千二百八十元（0000000
        －000000＝0000000）。原告依不當得利之之規定請求返還一百萬七千二百
        八十元及自起訴狀繕本送達翌日（九十二年六月十八日）起，另十一萬元自
        九十二年八月三十日起（原告係於九十二年八月二十九日始追加九十一年六
        月份部分，見本院卷第58頁），均至清償日止，按年息百分之五計算之利息
        ，為有理由，逾此範圍之請求則無理由，應予駁回。
（三）關於九十一年七月一日起至九十二年五月三十一日止，之家庭生活費用部分：
      1.查民法親屬編於九十一年六月二十六日公布增訂、刪除及修正部分條文。故
        就一期間應適用九十一年六月二十六日修正後民法親屬編規定。修訂後民法
        親屬編已經刪除民法第一千零二十六條之規定，並增訂第一千零零三條之一
        「家庭生活費用除法律或契約另有約定外，由夫妻各依其經濟能力、家事勞
        動或其他情事分擔之。前項費用所生之債務，由夫妻負連帶責任。」，故此
        一期間，有關兩造家庭生活費用分擔應適用修訂後民法第一千零零三之一第
        一項規定。乃夫妻對於家庭生活費用所生債務，負連帶責任乃指外部關係而
        言，本件乃原告就夫妻內部分擔而為請求，自無連帶責任可言，被告執此抗
        辯並不足取。
      2.查被告九十一年度所得為二百三十六萬六千零二十二元、九十二年度所得為
        三百十萬三千六百八十八元及財產八十二萬三千九百元；原告九十一年度所
        得三萬四千二百四十六元、九十二年度所得四萬一千五百四十三元，另有財
        產三十三萬三千八百元，原告以五十八萬元加幣出售加拿大房屋，扣除貸款
        等尚有餘款，為原告所是認，另有出租台北市○○○路房地之租金二十七萬
        元等情，認被告經濟能力優於原告，被告應分擔較多的家庭生活費用。並斟
        酌兩造家庭成員包括兩造及二名子女共計四人，其中被告與兩造之子王維揚
        因工作及學業因素，均在外生活，原告家事勞動應有減輕；被告每年必須負
        擔四十餘萬元至七十餘萬元之所得稅（見本院卷第9、10、11頁）之情。
        再者並非被告必須應將所得悉數用於支付家庭生活費用，或者兩造家庭生活
        費用應按被告收入與國民平均所得等比例提高。本院綜合兩造經濟能力、家
        事勞動等一切情形，認為兩造家庭生活費用以十一萬元為合理，其中原告應
        分擔五分一，被告分擔五分之四為合理，依此計算被告應分擔每月家庭生活
        費用為八萬八千元，原告則為二萬二千元。
      3.被告抗辯其已經給付多筆金額（如被告證一至證七，見本院卷第26頁至32頁
        ），其中被告主張其於九十二年六月二十三日匯款加幣一千六百元折合新台
        幣四萬零八百十六元予王維揚（見第32頁），及被告於九十二年初給付現金
        四十萬元，為原告所不爭執，自應予扣除。至於被告主張其於九十一年八月
        二日、九十二年二月十八日、九十二年三月間各匯款加幣五百元，九十二年
        四月一日匯款加幣二千五百元，（見被告證三至證六，第28頁至第31頁）之
        匯款人係被告之母王碩芬，業經原告否認係被告所支付，被告就此未能舉證
        ，自難為被告有利認定。（另證一至證二之給付期間非屬本項期間，業已前
        項3.審酌）。
      4.依前項說明，被告自九十一年七月一日起至九十二年五月三十一日止（共十
        一月）應分擔之家庭生活費用為九十六萬八千元。扣除被告已經給付之金額
        四十四萬零八百十六元，原告代墊金額為五十二萬七千一百八十四元（0000
        00－000000＝527184）。原告依不當得利之之規定請求返還五十二萬七千一
        百八十四元及自九十二年八月三十日（此部分原告係九十二年八月二十九日
        追加）起至清償日止，按年息百分之五計算之利息，為有理由，逾此範圍之
        請求則無理由，應予駁回。
（四）原告另主張被告應給付原告及兩造之女王蕾牙齒矯正費用合計二十萬元、王蕾
      在學校膳食費用三萬一千二百元（1300×24＝31200）及有線電視費用一萬三
      千元（6500×2＝13000）部分：本院審酌一切情況酌定兩造家庭生活費用為每
      月十一萬元已如前述，此一數額既係審酌一切情況予以酌定，即包括食品類、
      衣著及鞋襪類、房地租、水電費類、醫療及保健類、運輸交通、娛樂、教育及
      才藝等各項家庭之經常性支出。查有線電視費用應屬娛樂費用，兩造之女王蕾
      在學校之膳食費用，應屬食品類，均屬經常性支出，已經包括在本院審酌計算
      之列，被告抗辯不能重複請求，為有理由；至於原告與王蕾之牙齒矯正費用部
      分，原告並未舉證矯正的必要性，縱有必要，亦屬醫療及保健類之費用，而醫
      療費用含在經常性支出，即牙齒矯正費用殊無單獨另立費用名目之理，原告另
      外計算此部分費用而為請求並無理由，不予准許。
（五）被告主張以原告出售加拿大房地之價金抵銷本件請求有無理由部分：兩造對於
      加拿大房地已經出售，並無爭執，堪信為真實。被告以原告出售所得價金屬兩
      造財產，其主張以出售價款與原告請求之金額互為抵銷云云，惟按民法第三百
      三十四條規定：抵銷者謂二人互負債務而其給付種類相同，並均已屆清償期者
      ，各得以其債務與他方之債務互相抵銷。惟被告對於原告因出售房地取得價金
      ，何以對被告負有何種金錢債務，被告之請求權基礎為何？並未具體言之，而
      請求權基礎影響被告主張是否成立，則被告僅泛言「就雙方共有之加拿大房屋
      出售所得，依法屬雙方財產」，自無法證明兩造互負債務而其給付種類相同，
      並均已屆清償期，被告為抵銷之抗辯自無可取。惟原告單獨收取出售加拿大房
      地之價金，原告因此增加經濟能力，乃毋庸置疑，故本院在按民法第一千零零
      三條之一第一項酌定兩造分擔家庭生活費用比例時，予以考量（見前(一)、(二)所
      述）。
（六）關於原告收取其名下之台北市○○○路租金二十七萬元（自九十一年三月起至
      九十二年一月止，每月二萬七千元）部分：被告主張原告收取台北市○○○路
      租金二十七萬元，為原告所不爭執，堪信為真實。被告並以該項金額與原告請
      求之金額互為抵銷，惟被告對於原告因收取租金對其負有何金額債務，並未具
      體言之，無法證明兩造互負債務而其給付種類相同，並均已屆清償期，被告為
      抵銷之抗辯委不足採。原告稱房客搬遷後其購置部分家電、維修水電及換修大
      門支出費用，惟原告並未證明其支出之必要性，此等費用已為家庭生活費用之
      一部，況其費用亦與原告支付房屋稅、地價稅（二者共計八千五百五十四元）
      合計金額亦未逾二十七萬元，故原告因收取此項租金而增加資力，乃毋庸置疑
      ，本院在依民法第一千零零三條之一第一項酌定兩造分擔家庭生活費用比例時
      ，已予以考量，不再贅述。
（七）被告辯稱依其目前經濟能力，無從已經完成給付之家庭生活費用云云，惟原告
      請求權之成立並不以被告目前之經濟能力為成立要件，被告之給付義務不因其
      目前之經濟而免除，故被告抗辯不足取。又原告是否提出負債證明並不影響其
      請求權之成立，修訂後民法第一千零零三條之一第二項規定「因前項費用所生
      之債務，由夫妻負連帶責任。」乃夫妻對於家庭生活費用所生債務之對外關係
      而言，本件乃原告就夫妻內部分擔而為請求，核與上開規定無關，被告執此抗
      辯並不足取。
五、從而，被告應給付原告一百六十四萬五千四百六十四元及其中一百萬七千二百八
    十元自九十二年六月十九日起，其餘六十三萬七千一百八十四元自九十二年八月
    三十日起，均至清償日止，各按年利率百分之五計算之利息為有理由。逾此範圍
    之請求則無理由，應予駁回。
六、假執行方面：兩造均陳明願供擔保，聲請宣告假執行或免為假執行，就原告勝訴
    部分，核無不合，爰各酌定相當之擔保金額准許之；至原告敗訴部分，其假執行
    之聲請即失所附麗，應併予駁回。
七、本案事證已臻明確，兩造其餘主張及攻擊防禦方法，核與本案判決無影響，爰不
    一一審酌，附此說明。
據上論結，原告之訴為一部有理由，一部無理由，依民事訴訟法第七十九條、第三百
八十五條第一項前段、第三百九十條第二項、第三百九十二條，判決如主文。
中　　　華　　　民　　　國　　九十三　　年　　　十一　　月　　  二　　  日
                                          家事庭法官    林妙黛
右正本係照原本作成。
如對本判決上訴，須於判決送達後二十日之不變期間內，向本院提出上訴狀。
中　　　華　　　民　　　國　　九十三　　年　　　十一　　月　　  二　　  日
                                          書  記  官    尹遜言